【裁判字號】    97,簡上,19
【裁判日期】    970924
【裁判案由】    詐欺
【裁判全文】
福建金門地方法院刑事判決              97年度簡上字第19號
上  訴  人  丙○○
即  被  告
上列上訴人因詐欺案件，對本院金城簡易庭於中華民國97年7月
21日第一審判決（97年度城簡字第72號，聲請簡易判決處刑案號
：福建金門地方法院檢察署97年度偵字第184號）提起上訴，本
院判決如下：
    主  文
上訴駁回。
    事  實
一、丙○○係民國40年1月1日出生，具有相當社會經驗，並於金
    融機構申設存款帳戶，併領有金融卡之成年人，就若將存款
    帳戶資料借於他人使用，有被利用為財產犯罪之高度可能性
    ，應有一定程度之認識，竟基於幫助詐欺集團向第三人詐欺
    取財之不確定故意，於民國96年間某日，將其設在臺灣銀行
    股份有限公司松山分行第000000000000號存款帳戶（下稱系
    爭帳戶）之存摺、提款卡及提款密碼，提供予真實姓名不詳
    之成年詐騙集團成員使用，致該集團成員得於96年7月25日
    ，在不詳地點撥打0000000000號行動電話予詹文德，佯稱加
    入香港六合彩會員後即可購買六合彩號碼，致詹文德陷於錯
    誤，而依指示於同年8月2日在雲林縣二崙鄉農會內，匯款新
    台幣（下同）120,000元至上述帳戶，同日即被詐欺集團利
    用丙○○交付之提款卡（含密碼），於臺灣銀行民權分行之
    自動櫃員機陸續領款得逞。嗣因詹文德發覺有異，於同年月
    15日報警而查獲上情。
二、案經雲林縣警察局西螺分局報告臺灣板橋地方法院檢察署呈
    請臺灣高等法院檢察署轉臺灣雲林地方法院檢察署再呈請臺
    灣高等法院檢察署轉最高法院檢察署令轉福建金門地方法院
    檢察署檢察官偵查後聲請簡易判決處刑。
    理  由
一、被告丙○○對於卷附被害人詹文德於96年8月15日在雲林縣
    警察局西螺分局調查筆錄、匯款回條原本、受理人頭帳戶犯
    罪案件通報單（以上見臺灣板橋地方法院檢察署97年度偵字
    第1260號卷第12至15頁）、詹文德於97年3月3日在偵訊中之
    陳述（臺灣雲林地方法院檢察署97年度偵字第719號卷第9至
    10頁）、被告於97年5月2日及同年月21日向檢察官所為陳述
    （偵卷第8至10、27至28頁）、詹文德於97年5月2日在偵查
    時之陳述（偵卷第7至8頁）、開戶印鑑卡、提領紀錄表、往
    來明細表（偵卷第24、25、39至44頁），在準備程序表示全
    部同意作為證據使用（本院卷第29頁筆錄），且於本院審理
    時並不爭執其供述之任意性，其他證據亦查無作成時有何不
    可信之特別情況，依刑事訴訟法第156條第1項及第159條第1
    項規定，自均有證據能力。
二、本件上訴意旨略以：伊未將系爭帳戶借予詐欺集團使用，系
    爭帳戶存簿及提款卡是乙○○向伊借去行騙，乙○○之鄰居
    甲○○有親耳聽到借用帳戶乙事等語，請求傳訊乙○○、甲○○。惟查：
（一）、詹文德於事實欄所示之時間，遭人騙取匯款120,000元
        之事實，業據詹文德指述綦詳，並有匯款回條原本、警
        局受理人頭帳戶犯罪案件通報單，及系爭帳戶交易明細
        表各1紙在卷可稽，足認詹文德確有被詐騙而匯款至被
        告設在臺灣銀行松山分行系爭帳戶之事實。
（二）、被告於偵查中先稱伊將系爭存款帳戶之存摺及提款卡連
        同衣服寄放於「陳國再」處，嗣於96年夏天請乙○○往
        取後在廈門交付，可能被乙○○拿去使用云云；繼於
        本件準備程序翻稱：系爭帳戶之存摺係乙○○向伊借用
        ，甲○○當時有聽到云云；其後於本件審理時改稱：乙○○未至「陳國再」住處拿衣服，嗣打電話到大陸向伊
        表示欲借卡提款，此後伊與甲○○聊天時提到借卡之情
        形云云。就「陳國再」是否受寄、乙○○當面或以電話
        借卡、嗣向何人取卡，暨甲○○如何得知借卡各節所述
        前後矛盾，本難遽信；而乙○○已到院否認曾向被告借
        用存摺、提款卡使用，亦未受託拿取衣服；至於甲○○
        證稱乙○○97年3月25日後某日間向伊表示要借用被告
        之卡片使用，並於同年5月間去提款云云，縱有其事，
        其發生之時點亦非96年8月間，且與卷附臺灣銀行松山
        分行來函所附歷史明細表顯示系爭帳戶早自96年8月16
        日起即無任何交易之事實不符，自均不足為被告前揭辯
        解之佐證，被告所辯即不可信。
（三）、被告在96年間某日有交付系爭帳戶存簿及提款卡（含密
        碼）於他人，係為便利詐騙集團提領被害人之匯款：
     1、被告前開在偵查、本院準備程序及審理時之陳述不一，
        惟無論如何，被告並非爭執系爭帳戶存簿及提款卡（含
        密碼）遺失或提款卡密碼遭人側錄，則被告知悉在96年
        間某日系爭帳戶存簿及提款卡脫離自己占有，且容許該
        脫離自己占有之系爭帳戶存簿及提款卡由他人使用，並
        無疑問，否則被告理應於發現存簿及提款卡脫離自己占
        有之際，立刻報警處理並向原開戶之金融機構辦理掛失
        。
     2、茲藉由系爭帳戶交易明細表（偵卷第42頁）及提領紀錄
        表（偵卷第25頁），相互對照，即可得知當被害人匯款
        120,000元於系爭帳戶，隨即遭詐騙集團以被告於系爭
        帳戶所設4位數提款密碼（據被告在偵查中供稱密碼是
        ：「7569」）在臺灣銀行民權分行之自動櫃員機分次提
        領，每次提領金額均為30,000元。由此足認本件詐欺集
        團除了取得系爭帳戶存簿及提款卡，且知悉提款卡密碼
        ，若非被告提供密碼於本件詐騙集團，否則詐騙集團怎
        知脫離被告占有之系爭帳戶提款卡，所設定交易使用之
        4位數提款密碼，進而持卡提款？本件提款卡（磁條式
        ）據被告供陳係4位數密碼，可有0000至9999等多種組
        合設定，且於同一次提領中，提款人所輸入正確密碼之
        次數僅以3次為限，否則該提款卡即被鎖卡無法使用，
        因此單純持有系爭帳戶提款卡之人，如欲隨機輸入正確
        號碼而成功提款之機率，實屬低微。從而，被告確實在
        96年間某日有交付系爭帳戶存簿及提款卡，並告知提款
        卡密碼供持有提款卡之人使用，此事實應可認定。
     3、本件被害人匯入款項至系爭帳戶，當日即遭人利用被告
        之提款卡領款得逞，可見本件詐騙集團向被害人行騙時
        ，確有十足把握，系爭帳戶提款卡不會有遭掛失，提款
        密碼也不會被變更設定，以致發生持提款卡輸入密碼，
        卻無法領款得手的情況發生；而此等確信，自然是被告
        應詐騙集團的要求，基於便利本件詐騙集團提領被害人
        匯款之動機，在96年間某日，將系爭帳戶存簿及提款卡
        （含密碼）供作詐騙集團使用，該集團成員始敢放心大
        膽，令被害人匯款進入系爭帳戶，不致於徒勞無功，大
        費周章行詐騙後卻無法領款。準此，被告交付系爭帳戶
        存簿及提款卡（含提供密碼）於他人，動機係便利於
        本件詐騙集團提領被害人匯款，甚為明顯。
     4、一般而言，金融機構之私人帳戶，係個人理財之重要工
        具，為個人財產、信用之表徵，無論帳戶存摺、印章、
        提款卡，甚至於帳戶密碼，無不妥慎保管，更不輕易借
        於他人使用，自不待言。一般而言，使用他人帳戶，乃
        有心犯罪者，藉以獲取犯罪所得及逃避追查之手段，這
        種案件，在我們的社會上經常且不斷的發生，媒體亦相
        繼的報導，已是社會一般人周知之事實。尤以將私人帳
        戶提供不熟識之人使用，對於提供者來說，已意識到被
        提供者利用該帳戶犯罪之高度蓋然性，仍不惜交付被提
        供者使用，其有幫助財產犯罪之不確定故意，至為顯然
        。本件被告應詐騙集團要求，於交付系爭帳戶存簿及提
        款卡（含提供密碼），從此置之不理，任由該集團為不
        法使用，並詐取財物得手之事實，洵堪認定，其空言否
        認犯罪，自不足採信。
四、原審以上訴人基於幫助詐欺集團成員行騙之意思交付其帳戶
    資料，且所為係屬於詐欺犯罪構成要件以外之行為，而認其
    係幫助犯刑法第339條第1項之罪，並依刑法第30條第2項，
    按正犯之刑減輕，另審酌上訴人犯罪之手段、目的，犯後猶
    仍矢口否認犯行，顯不知悔悟等一切情狀，量處有期徒刑4
    月及諭知易科罰金之折算標準。經核其認事用法並無不合，
    量刑亦屬妥適，上訴人上訴意旨猶飾詞否認犯罪，核無理由
    ，應予駁回。
據上論斷，應依刑事訴訟法第455條之1第3項、第368條，判決如
主文。
本案經檢察官席時英到庭執行職務。
中    華    民    國    97    年    9    月    24    日
                  刑事庭審判長  法  官  周建興
                                法  官  許嘉容
                                法  官  周美玲
上正本證明與原本無異。
本判決不得上訴。
中    華    民    國    97    年    9    月    24    日
                                書記官  陳鴻璋
附錄論罪科刑法條：
中華民國刑法第30條
幫助他人實行犯罪行為者，為幫助犯。雖他人不知幫助之情者，
亦同。
幫助犯之處罰，得按正犯之刑減輕之。
中華民國刑法第28條
二人以上共同實行犯罪之行為者，皆為正犯。
中華民國刑法第339條
意圖為自己或第三人不法之所有，以詐術使人將本人或第三人之
物交付者，處5年以下有期徒刑、拘役或科或併科1千元以下罰金
。
以前項方法得財產上不法之利益或使第三人得之者，亦同。
前二項之未遂犯罰之。


司法院資訊處製作；財團法人民間司法改革基金會備份。
